臺灣臺中地方法院刑事判決　96年度訴字第498號
公　訴　人　臺灣臺中地方法院檢察署檢察官
被　　　告　甲○○
指定辯護人　本院公設辯護人　乙○○
上列被告因偽造有價證券案件，經檢察官提起公訴（九十六年度
偵緝字第二八九號），本院判決如下：
    主    文
甲○○意圖供行使之用，而偽造有價證券，處有期徒刑壹年拾月
。緩刑肆年，並向指定之公益團體、地方自治團體或社區提供壹
佰貳拾小時之義務勞務，緩刑期間付保護管束。如附表所示本票
肆紙上關於林劉李友、林裕淵部分沒收。
    犯罪事實
一、甲○○於民國（下同）九十四年十一月間，欲向黃暐倩借款
    新臺幣（下同）二十萬元，其明知自己無還款之能力，竟為
    自己不法所有之意圖及意圖行使之用，基於詐欺及偽造有價
    證券之犯意，於九十四年十一月十四日，在臺中市○區○○
    路二八一巷三十號家中，未經其母林劉李友及其弟林裕淵之
    同意或授權，偽造其母林劉李友及其弟林裕淵之名義，而簽
    發「林劉李友」、「林裕淵」為共同發票人之如附表所示發
    票日、面額之本票四紙，再持之行使，於同日交付予黃暐倩
    以為擔保，使黃暐倩陷於錯誤，而借得二十萬元，嗣因到期
    未獲兌現，黃暐倩將上開本票向本院聲請本票裁定，林劉李
    友及林裕淵始知上情。
二、案經黃暐倩訴由臺灣臺中地方法院檢察署檢察官偵查起訴。
    理    由
一、訊據被告甲○○對於上開犯罪事實，於本院審理時坦承不諱
    ，核與被害人黃暐倩指訴之情節相符，並有如附表所示之本
    票影本四紙、本院九十五年度中簡字第二四七六號確認本票
    債權不存在案卷及判決各一份在卷可考。被告之自白應與事
    實相符，足堪採信。因而認本件事證明確，被告犯行堪予認
    定。
二、被告甲○○行為後，刑法於九十四年二月二日修正公布，於
    九十五年七月一日施行，而行為後法律有變更者，適用行為
    時之法律，但行為後之法律有利於行為人者，適用最有利於
    行為人之法律，現行刑法第二條第一項定有明文，此條規定
    乃與刑法第一條罪刑法定主義契合，而貫徹法律禁止溯及既
    往原則，係規範行為後法律變更所生新舊法律比較適用之準
    據法，是刑法第二條本身雖經修正，但刑法第二條既屬適用
    法律之準據法，本身尚無比較新舊法之問題，應一律適用裁
    判時之現行刑法第二條規定以決定適用之刑罰法律，先予敘
    明。又本次刑法修正之比較新舊法，應就罪刑有關之共犯、
    未遂犯、想像競合犯、牽連犯、連續犯、結合犯，以及累犯
    加重、自首減輕暨其他法定加減原因（如身分加減）與加減
    例等一切情形，綜其全部罪刑之結果而為比較，最高法院九
    十五年五月二十三日著有九十五年度第八次刑庭會議決議可
    資參照。經查：
  (1)刑法第二百零一條第一項偽造有價證券罪規定其法定刑得併
    科銀元三千元以下罰金，然被告行為後，於九十五年六月十
    四日增訂刑法施行法第一條之一，並規定：「中華民國九十
    四年一月七日刑法修正施行後，刑法分則編所定罰金之貨幣
    單位為新臺幣。九十四年一月七日刑法修正時，刑法分則編
    未修正之條文定有罰金者，自九十四年一月七日刑法修正施
    行後，就其所定數額提高為三十倍。但七十二年六月二十六
    日至九十四年一月七日新增或修正之條文，就其所定數額提
    高為三倍。」（註：刑法修正公布日期應為九十四年二月二
    日，施行日期為九十五年七月一日，前揭條文日期似有錯誤
    ，但不影響本案之判斷），且九十四年二月二日施行公布九
    十五年七月一日施行之刑法第三十三條第五款修正為：「主
    刑之種類如下：五、罰金：新臺幣一千元以上，以百元計算
    之，」，是依修正後之法律，刑法第二百零一條第一項偽造
    有價證券罪所得科處之罰金刑最高為新臺幣九萬元、最低為
    新臺幣一千元；而被告行為時適用之罰金罰鍰提高標準條例
    第一條前段規定：「依法律應處罰金、罰鍰者，就其原定數
    額得提高為二倍至十倍。但法律已依一定比率規定罰金或罰
    鍰之數額或倍數者，依其規定。」、現行法規所定貨幣單位
    折算新臺幣條例第二條規定：「現行法規所定金額之貨幣單
    位為圓、銀元或元者，以新臺幣之三倍折算之。」，及修正
    前刑法第三十三條第五款規定: 「主刑之種類如下：五、罰
    金：一元以上。」，是依行為時之法律，刑法第二百零一條
    第一項偽造有價證券罪所得科處之罰金刑最高為新臺幣九萬
    元、最低為新臺幣三元。因此，比較上述修正前、後之刑罰
    法律，自以被告行為時之舊法即依刑法第三十三條第五款，
    並配合罰金罰鍰提高標準條例第一條前段為法條適用之依據
    。
  (2)被告行為後，刑法第五十五條牽連犯之規定，業經修正公布
    刪除，並於九十五年七月一日施行，則被告行為後新法業已
    刪除牽連犯之規定，此刪除雖非犯罪構成要件之變更，但顯
    已影響行為人刑罰之法律效果，自屬法律有變更，依新法第
    二條第一項規定，比較新、舊法結果，仍應適用較有利於被
    告之行為時法律即舊法論以牽連犯。
  (3)綜合上述各條文修正前、後之比較，揆諸前揭最高法院決議
    及修正後刑法第二條第一項規定之「從舊、從輕」原則，自
    應適用被告行為時之法律，即修正前刑法之相關規定，並配
    合罰金罰鍰提高標準條例第一條前段規定，予以論處。
三、核被告甲○○所為，係犯刑法第二百零一條第一項之意圖供
    行使之用而偽造有價證券罪及同法第三百三十九條第一項之
    詐欺罪。被告偽造林劉李友及林裕淵之署押於附表本票上之
    行為，係屬偽造有價證券之階段行為，再其偽造後復持以行
    使，其行使偽造有價證券之低度行為，應為其偽造有價證券
    之高度行為所吸收，均不另論罪。又被告一次偽造林劉李友
    、林裕淵如附表所示四紙本票，為想像競合犯，應從一重處
    斷。被告所犯上開二罪間，有方法、結果之關係，為牽連犯
    ，應依修正前刑法第五十五條從一重之偽造有價證券罪處斷
    。又被告所犯詐欺罪雖未據檢察官起訴，然與已起訴之偽造
    有價證券罪間有牽連犯之裁判上一罪關係，為起訴效力所及
    ，本院自得審就，附此敘明。再者，被告本案所犯之偽造有
    價證券罪係三年以上十年以下有期徒刑之罪，雖為重罪，惟
    被告係偽造其母及弟之名義，並非毫無關係之第三人，且該
    本票之面額合計僅二十三萬元，對金融交易秩序之影響尚屬
    有限，法重情輕，其犯罪情況在客觀上尚堪憫恕，如逕科以
    法定最輕本刑，猶嫌過重，所犯偽造有價證券罪部分，爰依
    刑法第五十九條酌減情形之規定，減輕其刑。爰審酌被告犯
    罪之動機、目的，及其犯罪手段、所受刺激、智識程度、所
    生危害及犯罪後坦認罪愆，頗具悔意，且已與告訴人黃暐倩
    達成和解，告訴人並具狀請求對被告從輕量刑等一切情狀，
    量處如主文所示之刑，以資懲儆。又被告偽造如附表所示之
    本票，就林劉李友、林裕淵之部分係偽造之有價證券，雖未
    據扣案，然並無積極證據證明業已滅失，依刑法第二百零五
    條規定宣告沒收。末查被告前雖於八十二年間因為造有價證
    券罪，經臺灣高等法院臺中分院判處有期徒刑一年六月確定
    ，於八十四年十二月六日縮刑期滿執行完畢，距今已近十年
    ，五年內並未經有期徒刑以上刑之宣告，有臺灣高等法院被
    告全國前案紀錄表及臺灣臺中地方法院檢察署刑案資料查註
    紀錄表各一份附卷可稽，其因一時失慮，致罹刑典，且被告
    亦積極與告訴人黃暐倩達成和解，告訴人並具狀請求對被告
    從輕量刑，被告經此刑之偵審教訓，應知警惕而無再犯之虞
    ，本院認以暫不執行其刑為適當，併予宣告緩刑四年，用勵
    自新。惟為使被告於緩刑期間內，仍深知戒惕，避免緩刑之
    宣告遭撤銷，且導正其行為與法治之觀念，爰併宣告其於緩
    刑期間內，向指定之公益團體、地方自治團體或社區，提供
    一百二十小時之義務勞務，並依刑法第九十三條第一項第二
    款之規定，應於緩刑期間付保護管束，期能使被告於義務勞
    務過程及保護管束期間，確切明瞭其行為所造成之損害，並
    培養正確法治觀念。至於被告究應向何公益團體、地方自治
    團體或社區提供義務勞務，屬執行之問題，應由執行檢察官
    斟酌全案情節及各公益團體、地方自治團體或社區之需求，
    妥為指定，併予敘明。
據上論斷，應依刑事訴訟法第二百九十九條第一項前段，刑法第
二條第一項前段、第二百零一條第一項、第三百三十九條第一項
、第五十五條（修正前）、第二百零五條、第七十四條第一項第
二款、第二項第五款、第九十三條第一項第二款，罰金罰鍰提高
標準條例第一條前段，判決如主文。
本案經檢察官郭景東到庭執行職務。
中　　華　　民　　國　　96　　年　　5 　　月　　17　　日
                刑事第七庭  審判長法　官　陳如玲
                                  法　官  郭德進
                                  法　官  張清洲
以上正本證明與原本無異。
如不服本判決，應於送達後十日內向本院提出上訴狀（須附繕本
），上訴於臺灣高等法院臺中分院。
                                  書記官　沈筱玲
中　　華　　民　　國　　96　　年　　5 　　月　　17　　日
附錄論罪科刑法條
中華民國刑法第201條
（有價證券之偽造變造與行使罪）
意圖供行使之用，而偽造、變造公債票、公司股票或其他有價證
券者，處3年以上10年以下有期徒刑，得併科3千元以下罰金。
行使偽造、變造之公債票、公司股票或其他有價證券，或意圖供
行使之用，而收集或交付於人者，處1年以上7年以下有期徒刑，
得併科3千元以下罰金。
附表
            ┌────┬────┬────┬────┬─────┐
            │        │  票號  │發票日  │發票人  │  面額    │
            │        │        │        │        │（新臺幣）│
            │        │        │        │        │          │
            ├────┼────┼────┼────┼─────┤
            │        │WG168952│94年11月│甲○○  │ 5萬9千元 │
            │  一    │        │14日    │林劉友李│          │
            │        │        │        │林裕淵  │          │
            ├────┼────┼────┼────┼─────┤
            │        │WG168953│94年11月│甲○○  │ 5萬6千元 │
            │  二    │        │14日    │林劉友李│          │
            │        │        │        │林裕淵  │          │
            ├────┼────┼────┼────┼─────┤
            │        │WG168954│94年11月│甲○○  │ 5萬3千元 │
            │  三    │        │14日    │林劉友李│          │
            │        │        │        │林裕淵  │          │
            ├────┼────┼────┼────┼─────┤
            │        │WG168955│94年11月│甲○○  │ 5萬元    │
            │  四    │        │14日    │林劉友李│          │
            │        │        │        │林裕淵  │          │
            └────┴────┴────┴────┴─────┘
